【裁判字號】    89,上訴,2209
【裁判日期】    890816
【裁判案由】    偽造文書等
【裁判全文】
臺灣高等法院刑事判決                          八十九年度上訴字第二二九號
    上  訴  人
    即  被  告  甲○○
右上訴人因偽造文書等案件，不服臺灣臺北地方法院八十九年度訴字第五九○號，中
華民國八十九年六月九日第一審判決（起訴案號：臺灣臺北地方法院檢察署八十九年
度偵字第二五七七號）提起上訴，本院判決如左：
    主  文
上訴駁回。
    事  實
一、甲○○因年關將近無資力生活，竟意圖為自己不法之所有，基於偽造私文書及詐
    欺取財之概括犯意，先利用其曾擔任萬象電視股份有限公司（下稱萬象公司）外
    包商工作之機會，於取得萬象公司收視戶之資料後，即於民國（下同）八十九年
    一月初某日，在台北市○○街附近之佳佳打字行內，利用不知情之印刷商人偽造
    萬象公司業務員畢嘉華之服務證一枚及寶福有線電視播送系統股份有限公司繳費
    收據二十八紙後（寶福有線電視播送系統股份有限公司，係萬象公司於八十八年
    十二月間更名前之公司名稱，另繳費收據為二十八份，每份一式二聯，起訴書誤
    載為三十餘份），復基於行使上開偽造收據、服務證及詐欺之犯意，分別於八十
    九年一月十九日下午三時及某時許，連續持前開偽造之萬象公司業務員畢嘉華之
    服務證，至台北市○○路七八巷二十弄二六號及台北市○○路○段一三五巷十四
    號四樓等處，向收視戶李志仁及賈姓成年男子收取費用，因渠等均誤甲○○為萬
    象公司之收費員，致均陷於錯誤而各繳交新台幣（下同）三千元予甲○○，甲○
    ○收取前開費用後，並以偽造有畢嘉華姓名之前開收據中之一聯交由李志仁、賈
    姓成年男子收執，足以生損害於萬象公司及畢嘉華、李志仁、賈姓成年男子等人
    。嗣於八十九年一月十九日，甲○○打電話欲向莊麗蓮訛騙收視費，並相約於翌
    日即八十九年一月二十日中午十一時三十分許前往收費時，經莊麗蓮覺查有異，
    向萬象公司告知後，於甲○○翌日按約至莊麗蓮位於台北市○○○路○段二一七
    巷一弄十八號五樓住處收費時，即為萬象公司報警當場查獲，並自甲○○身上扣
    得其所有前開偽造之收據二十七份（均一式二聯，其中一份即客戶李志仁繳費存
    根聯僅餘一聯，另一聯已交李志仁收執）、服務證一枚。
二、案經萬象公司訴由台北市政府警察局大安分局報請台灣台北地方法院檢察署檢察
    官偵查起訴。
    理  由
一、右揭事實，迭據上訴人即被告甲○○於警訊、偵訊、原審及本院審理時坦承不諱
    ，互核被害人萬象公司代理人張素津於原審訊問時之指訴及證人李志仁、莊麗蓮
    於原審訊問時證述情節均悉相符合，且有贓物認領保管單乙紙、扣案偽造之收據
    二十七份、服務證一枚在卷可稽，足見被告自白之內容與事實相符。本件事證明
    確，被告犯行堪以認定，應予依法論科。
二、核被告甲○○所為，係犯刑法第二百十六條、第二百十條、第二百十二條之行使
    偽造私文書罪及行使偽造特種文書罪、同法第三百三十九條第一項之詐欺取財罪
    （起訴書誤引該法第三百三十九條第三項規定）。公訴人雖未引用行使偽造特種
    文書罪之條文，惟起訴事實欄內既有明確記載該事實，該部份業經起訴，本院亦
    應併予審理。又被告利用不知情之印刷店商人偽造前開收據、服務證之犯行，係
    屬間接正犯。其偽造前開收據、服務證後，復持以行使，偽造之低度行為，均為
    行使之高度行為所吸收，不另論罪。又被告先後多次行使偽造之收據、服務證及
    詐欺取財之犯行（詐欺取財犯行，第一、二次均既遂，第三次則未遂），均時間
    緊接，方法相同，所犯係犯罪構成要件相同之罪名，顯係基於概括之犯意為之，
    為連續犯，依刑法第五十六條之規定，以一罪論，並加重其刑。另被告行使偽造
    之收據、服務證，無非係為達其詐欺取財之目的，是其所犯上開三罪間，具有方
    法結果之牽連關係，應從一較重之行使偽造私文書罪處斷。
三、原審認被告罪證明確，適用刑法五十六條、第二百十六條、第二百十條、第二百
    十二條、第三百三十九條第一項、第五十五條，第三十八條第一項第二款，罰金
    罰鍰提高標準條例第一條前段之規定，並審酌被告臨而立之年不圖上進，竟運用
    智慧於不當之途以獲取財物，及其犯罪之手段、對被害人所生之危害及犯罪後尚
    能坦承犯行、態度良好等一切情狀，量處有期徒刑七月，並說明前開扣案之偽造
    收據二十七份（均一式二聯，其中一份收據，被害人李志仁已收執一聯，如後述
    不能宣告沒收，另一聯則由被告自己保管查扣在卷）及服務證一枚，係供犯罪所
    用之物，且為被告所有，業經被告供明在卷，而依刑法第三十八條第一項第二款
    宣告沒收。至於被告偽造並已交付李志仁及賈姓成年男子收執之繳費存根聯各一
    聯，既係被告交付渠等供核對保管之用，自非被告所有，而不為沒收之諭知，另
    一聯應由被告自己保管之賈姓成年男子繳費存根聯，亦係被告所有供犯罪所用之
    物，雖未據扣案，惟既無積極之證據，證明業已滅失，而依刑法第三十八條第一
    項第二款，併宣告沒收。認事用法，核無不合，量刑亦屬適當，被告上訴意旨認
    原判決量刑過重而指摘原判決不當，為無理由，應予駁回。至被告上訴意旨請求
    併予宣告緩刑乙節，查被告曾於八十七年間因犯偽造有價證券罪，經臺灣台中地
    方法院判有期徒刑二年，有本院被告全國前案紀錄表在卷可稽，故被告本案所宣
    告之刑，不宜併宣告緩刑，附此明。
據上論斷，應依刑事訴訟法第三百六十八條，判決如主文。
本案經檢察官劉靜婉到庭執行職務。
中      華      民      國    八十九    年      八      月     十六     日
                              臺灣高等法院刑事第十五庭
                                  審判長法  官  房  阿  生
                                        法  官  胡  泉  田
                                        法  官  雷  元  結
右正本證明與原本無異。
如不服本判決應於收受送達後十日內向本院提出上訴書狀，其未敘述上訴之理由者並
得於提起上訴後十日內向本院補提理由書（均須按他造當事人之人數附繕本）。
                                        書記官  梁  雅  華
中      華      民      國    八十九    年      八      月     十八     日
附錄：本案論罪科刑法條全文
刑法第二百十六條：
行使第二百十條至第二百十五條之文書者，依偽造、變造文書或登載不實事項或使登
載不實事項之規定處斷。
刑法第二百十條：
偽造、變造私文書，足以生損害於公眾或他人者，處五年以下有期徒刑。
刑法第二百十二條：
偽造、變造護照、旅券、免許證、特許證及關於品行、能力、服務或其他相類之證書
、介紹書，足以生損害於公眾或他人者，處一年以下有期徒刑，拘役或三百元以下罰
金。
刑法第三百三十九條：
意圖為自己或第三人不法之所有，以詐術使人將本人或第三人之物交付者，處五年以
下有期徒刑、拘役或科或併科一千元以下罰金。
以前項方法得財產上不法之利益或使第三人得之者亦同。
前二項之未遂犯罰之。
附表：
一、偽造之寶福有線電視播送系統股份有限公司訂戶視訊費繳費存根聯二十七份（除
    客戶李志仁之繳費存根聯為一聯外，均一式二聯）。
二、偽造之寶福有線電視播送系統股份有限公司訂戶視訊費繳費存根聯一聯（客戶名
    稱賈先生）。
三、偽造之萬象有線電視股份有限公司業務員畢嘉華工作服務證一枚。


司法院資訊處製作；財團法人民間司法改革基金會備份。
